【裁判字號】    92,台再,32
【裁判日期】    920808
【裁判案由】    確認派下權存在
【裁判全文】
最高法院民事判決                                  九十二年度台再字第三二號
    再 審原 告  辰○○（兼王黃博之承受訴訟人）住台北巿羅斯福路二段五號五樓
    訴訟代理人  孟舒存律師
    再 審被 告  戊○○
                己○○
                丁○○
                壬○○
                寅○○
                子○○
                癸○○
                甲○○
                辛○○即王水.
                乙○○同右）.
                庚○○
                卯○○
                丑○○
                丙○○
右當事人間請求確認派下權存在事件，再審原告對於中華民國九十二年一月二十九日
本院判決（九十二年度台上字第二五一號），提起再審之訴，本院判決如左：
    主  文
再審之訴駁回。
再審訴訟費用由再審原告負擔。
    理  由
本件再審原告對於本院九十二年度台上字第二五一號確定判決以有民事訴訟法第四百
九十六條第一項第一款規定之情形，提起再審之訴。惟按民事訴訟法第四百九十六條
第一項第一款所謂適用法規顯有錯誤，係指確定裁判所適用之法規，顯然不合於法律
規定，或與司法院現尚有效及大法官會議之解釋，或本院現尚有效之判例顯然違反者
而言，若在學說上諸說並存，尚無法規判例可據者，不得指為適用法規顯有錯誤；至
認定事實錯誤，取捨證據失當或裁判不備理由，亦不在該款規定適用之列。查請求確
認派下權存在訴訟，是否應以全體派下員為起訴或應訴，或僅以否認之派下員起訴或
應訴，有無民事訴訟法第五十六條第一項第一款之適用，既無判例解釋可循，則原確
定判決本其確信之法律見解，對於前訴訟程序第二審法院僅就戊○○、己○○、丁○
○、壬○○、寅○○、子○○、癸○○、甲○○、辛○○、乙○○、庚○○、卯○○
、丑○○、丙○○為被上訴人所為之台灣高等法院台南分院九十年度上更(三)字第二七
號判決，判予維持，駁回再審原告之上訴，自難指為適用法規顯有錯誤。至判決理由
項下未記載關於當事人攻擊防禦方法及法律上之意見，僅屬同法第四百六十九條第六
款所謂判決不備理由得據以上訴第三審之情形，與同法第四百九十六條第一項第一款
所謂適用法規顯有錯誤，尤有區別。以是再審原告主張：本件訴訟係必要共同訴訟，
台灣高等法院八十五年度上更(一)字第三二號判決之對造當事人尚有王昆霖、王武芳、
王武士三人，該案判決再審被告及王昆霖等三人敗訴，王昆霖三人因未提起第三審上
訴，已告判決確定，原確定判決及台灣高等法院台南分院九十年度上更(三)字第二七號
判決與此歧異，適用法規顯有錯誤。又原確定判決及台灣高等法院台南分院九十年度
上更(三)字第二七號判決未於理由項下就再審原告所提出之書狀及所陳攻擊方法說明其
意見，亦未斟酌全辯論意旨及調查證據之結果，有違民事訴訟法第二百二十六條第三
項及二百二十二條第一項規定，適用法規顯有錯誤云云，提起本件再審之訴，揆諸首
揭說明，非有理由。末按第三審法院應以第二審判決確定之事實為判決基礎，其以第
二審判決認事用法均無不當而維持第二審判決者，當事人如以適用法規顯有不當為由
，提起再審之訴，僅得對第三審判決為之，併此敘明。
據上論結，本件再審之訴為無理由，並依民事訴訟法第七十八條，判決如主文。
中      華      民      國    九十二    年      八      月      八      日
                              最高法院民事第六庭
                                  審判長法官  吳  正  一
                                        法官  劉  福  來
                                        法官  鄭  玉  山
                                        法官  黃  義  豐
                                        法官  葉  勝  利
      右正本證明與原本無異
                                              書  記  官
中      華      民      國    九十二    年      八      月    二十七    日
                                                                        Ｂ


司法院資訊處製作；財團法人民間司法改革基金會備份。
